【裁判字號】    99,聲再,388
【裁判日期】    991013
【裁判案由】    偽造有價證券等
【裁判全文】
臺灣高等法院刑事裁定                 99年度聲再字第388號
再審聲請人
即受判決人  乙○○
送達代收人  甲○
上列聲請人因偽造有價證券等案件，對於本院95年度上更(一)字第
491 號，中華民國96年3 月15日第二審確定判決（原審案號：臺
灣臺北地方法院91年度訴字第161 號，起訴案號：臺灣臺北地方
法院檢察署90年度偵字第18000 號），聲請再審，本院裁定如下
：
    主  文
再審之聲請駁回。
    理  由
一、聲請意旨詳如附件所載。
二、本案再審聲請人係以：其於民國93年3 月3 日在大陸地區因
    案被逮捕羈押迄97年1 月間始釋放，本院95年度上更(一)字第
    491 號確定判決所定審判期日，其並非無故不到庭應訊，乃
    原確定判決竟以「被告經合法傳喚，無正當理由不到庭，爰
    不待其陳述，逕行判決」，並於96年3 月15日宣示判決，無
    異剝奪其到庭辯論及對質詰問之權利，原確定判決有判決不
    適用法則之違誤；經委請大陸地區律師向福建省高級人民法
    聲請複印（2007）閩刑終字第98號裁定，該有利證據在事實
    審法院判決前不能即時提出主張，仍得於判決確定後以發見
    確實新證據之理由聲請再審等語，因之本案聲請人係依刑事
    訴訟法第420 條第1 項第6 款聲請再審，先予敘明。
三、按有罪之判決確定後，為受判決人之利益聲請再審，必其聲
    請之理由合於刑事訴訟法第420 條第1 項所定情形之一或第
    421 條有足生影響於判決之重要證據漏未審酌者，始准許之
    。再按刑事訴訟法第420 條第1 項第6 款所謂「發見新證據
    」，係指該證據當時已經存在，為法院及當事人所不及知，
    不及調查斟酌，至其後始行發見，且就證據本身形式上觀察
    ，固不以絕對不須經過調查程序為條件，但必須顯然可認為
    足以動搖原有罪確定判決，而為受判決人無罪、免訴、免刑
    或輕於原判決所認罪名之判決者為限。查聲請人所提大陸地
    區福建省高級人民法院（2007）閩刑終字第98號裁定影本，
    係記載聲請人因案「於93年3 月3 日被拘傳，次日被監視居
    住，同月22日被刑事拘留，93年4 月30日被逮捕，... 原判
    事實清楚、證據確實充分，定罪準確，量刑並無不當... 駁
    回上訴，維持原判。」，核與本院95年度上更(一)字第491 號
    確定判決並無關聯，即與刑事訴訟法第420 條第1 項第6款
    之規定不合，其再審聲請自無理由，應予駁回。
四、末按刑事訴訟之再審及非常上訴制度，雖均為救濟已確定之
    刑事判決而設，但再審係為原確定判決認定事實錯誤而設之
    救濟程序，非常上訴程序則在糾正原確定判決法律上之錯誤
    ，如對於原確定判決係以違背法令之理由聲明不服，則應依
    非常上訴程序循求救濟，二者訴訟上構造並不相同。本案聲
    請人係以其於93年3 月3 日在大陸地區因案被逮捕羈押迄97
    年1 月間始釋放，本院95年度上更(一)字第491 號確定判決所
    定審判期日，其並非無故不到庭應訊，指摘本院確定判決有
    判決不適用法則之違誤，依上說明，此為聲請人得否依非常
    上訴制度請求救濟之問題，併予敘明。
中    華    民    國    99    年    10    月    13    日
                  刑事第八庭  審判長法  官  張傳栗
                                    法  官  劉嶽承
                                    法  官  黃斯偉
以上正本證明與原本無異。
如不服本裁定，應於收受送達後五日內向本院提出抗告狀。
                                    書記官  王宜玲
中    華    民    國    99    年    10    月    14    日

司法院資訊處製作；財團法人民間司法改革基金會備份。
